【裁判字號】    90,交聲,166
【裁判日期】    901114
【裁判案由】    聲明異議
【裁判全文】
臺灣臺南地方法院交通事件裁定                      九十年度交聲字第一六六號
    移送機關  交通部公路局嘉義區監理所台南監理站
    受處分人  甲○○
    即異議人
右列受處分人因違反道路交通管理處罰條例案件，對於交通部公路局嘉義區監理所台
南監理站九十年七月十六日所為之裁決處分（處分案號：南監五字第裁七四—Ｍ00
000000號）聲明異議，本院裁定如左：
    主  文
異議駁回。
    理  由
一、聲明異議意旨略以：受處分人即異議人甲○○所有之車牌號碼ＷＨＧ—三六二號
    輕型機車，於民國九十年五月二十一日上午九時五分許，並未經人騎用而行經台
    南縣永康市○○路二一七巷口處，嗣後竟收到該機車於前述時、地，駕駛人有闖
    紅燈、未戴安全帽及不服取締而逃逸等違反交通規則之舉發通知單，且經移送機
    關即交通部公路局嘉義區監理所台南監理站，以違規事實明確，而裁處罰鍰合計
    新台幣三千二百元，並記違規點數共四點。然此應係執勤員警誤記、誤載，或係
    該違規車輛之車牌經偽造、變造，而與其所有之前述機車同車號所致，並非其所
    有之機車曾有經人駕駛，而於前開時、地，違反交通規則之情事，況舉發單位亦
    無法提出相關證據資為佐證，故異議人不服該裁處，而提起本件異議。
二、按機器腳踏車駕駛人，未戴安全帽者，處駕駛人新台幣五百元罰鍰；又汽車駕駛
    人，行經有燈光號誌管制之交岔路口闖紅燈者，處六百元以上一千二百元以下罰
    鍰；另汽車駕駛人，駕駛汽車不服從交通勤務警察或依法令執行交通指揮、稽查
    任務人員之指揮或稽查者，而道路交通管理處罰條例第二章各條無處罰之規定者
    ，處新台幣九百元以上一千八百元以下罰鍰；至汽車駕駛人，違反道路交通管理
    處罰條例第第六十條第二項者，則除依原條款處罰鍰外，並記違規點數一點；而
    違反同條例第五十三條者，除依原條款處罰鍰外，並記違規點數三點，修正前道
    路交通管理處罰條例第三十一條第三項、第五十三條、第六十條第二項第一款及
    第六十三條第一項第一款、第三款分別定有明文。次按，汽車違反道路交通管理
    事件有闖紅燈之情形，當場不能或不宜攔截製單舉發者，得逕行舉發之；又前項
    逕行舉發，應記明車輛牌照號碼、車型等可資辨明之資料，查明汽車所有人姓名
    或名稱、住址，並以該汽車所有人為被通知人製單舉發之，違反道路交通管理事
    件統一裁罰標準及處理細則第二十三條第一項第一款、第二項亦規定甚明。
三、經查：
    （一）本件受處分人即異議人甲○○所有之車牌號碼ＷＨＧ—三六二號輕型機車
          ，於九十年五月二十一日上午九時五分許，經人騎用，而於行經台南縣永
          康市○○路二一七巷口處，有闖紅燈、未戴安全帽及不服取締而逃逸等違
          反交通規則之事實，除有台南縣政府警察局南縣警交字第Ｍ000000
          00號舉發違反道路交通管理事件通知單及該警察局局永康分局九十年七
          月三日九０永警交裁字第一二三四七號函各一份附卷可參外，另當日執行
          勤務舉發本件違規事件之台南縣警察局永康分局警員鄭慧愮，亦於本院調
          查時到庭結證稱：「（法官問：本件是否你舉發的，情形如何？）是我舉
          發的，當天我是在舉發地點執勤，違規車輛是闖紅燈、未載安全帽、逆向
          逃逸等，我看到時違規車輛約離我四、五公尺左右，且在看到我而迴轉逃
          跑時速度不會很快，車牌號碼我可以看清楚，因此我可以確認車牌及車型
          是無誤，騎車的人是男或女，因時間已有一段時間我記不清楚了；我完全
          不認識異議人，異議人或許沒有騎那部車，但有可能車是借由別人騎。」
          等語（參見本院九十年九月七日訊問筆錄），據此並參以證人鄭慧愮與異
          議人間不僅未有任何怨隙，且係毫不相識之人，衡情證人鄭慧愮應無設詞
          攀誣，或虛構違規事實陷害異議人之理；另就證人鄭慧愮所言：該機車駕
          駛人見狀迴轉逃逸時，速度不會很快，車牌號碼可以看清楚等情判斷，證
          人對於該違規機車之車牌號碼，應無誤看、誤記之可能。因之，證人鄭慧
          愮之前開證詞，及其所記錄舉發之本件違規事實，實無不值採信之處。
    （二）次按，交通警員掣單舉發違反道路交通管理處罰條例所列之違規事實，本
          質上為行政處分，係公務員基於職務上權力，依法就特定之具體事件所為
          具公法上效果之單方行政行為，基於公務員為公法上行為具有公信力之原
          則，該行政處分當可被推定為真正，其據以依法處分之事實認定亦為正確
          無誤，本此公信原則，乃立法者賦予行政機關制定違反道路交通事件統一
          裁罰標準及處理細則，使執勤警員得當機處分（如該細則第二十三條之規
          定）以維護交通秩序、安全之行政目的。反之，若謂公務員一切行政行為
          均需預留證據以證其實，則國家行政勢必窒礙難行，據此，刑事訴訟法就
          犯罪證據有關之規定中，與屬行政秩序罰之交通違規裁罰本旨不合之部分
          ，自不在準用之列。
    （三）基此，本件受處分人即異議人甲○○雖辯稱：本件舉發通知單上之違規時
          間，其當時正在家中，且其所有之上開機車，亦未經他人駕駛，而行經違
          規地點云云，然因異議人所有之前述機車，並非僅有異議人始會騎用，衡
          情他人借用該車騎乘外出，或異議人家中成員，逕行使用該車之情形，均
          非無可能，故縱使異議人於本件案載違規時間，確在家中而未騎用該機車
          等情屬實，然仍難僅依此即認異議人所有之機車，未有於上述時、地，經
          人騎用而違反右開交通規則之情事。況異議人並未就執勤員警之舉發有誤
          ，提出確實並足供調查之事證，且經核亦無任何相關證據，足資證明執勤
          員警有何捏造事實違法舉發之情事，故本件執勤員警本其維護交通秩序、
          安全職責所為之舉發，自應受到合法、正確之推定。
    （四）綜上所述，本件受處分人即異議人甲○○所有之前述機車，有於上開時、
          地，經人駕駛並有闖紅燈、未戴安全帽及不服取締而逃逸，而違反道路交
          通管理處罰條例第第五十三條、第三十一條第三項、第六十條第二項第一
          款等規定之事實，應堪認定，故執勤員警即證人鄭慧愮依上述違反道路交
          通管理事件統一裁罰標準及處理細則第二十三條第一項第一款、第二項之
          規定逕行舉發，嗣後移送機關即交通部公路局嘉義區監理所台南監理站，
          據此並引用上開道路交通管理處罰條例等規定，而裁處異議人罰鍰合計新
          台幣三千二百元，並記違規點數共四點，於法即無不當。至本件異議經核
          並無理由，故應予以駁回。
四、據上論斷，應依道路交通案件處理辦法第十九條，裁定如主文。
中    華    民    國      九十      年     十一        月      十四     日
                              臺灣臺南地方法院交通法庭
                                  法  官    陳  志  成
右正本證明與原本無異
如不服本裁定應於送達後五日內向本院提出抗告狀
                                  書記官    謝  國  欽
中    華    民    國      九十      年     十一        月      十四     日


司法院資訊處製作；財團法人民間司法改革基金會備份。
